臺灣高等法院刑事判決
109年度上訴字第78號
上  訴  人  
即  被  告  鄭雨軒  

上列上訴人因違反毒品危害防制條例案件，不服臺灣桃園地方法
院108年度審訴字第1597號，中華民國108年10月23日第一審判決
（起訴案號：臺灣桃園地方檢察署108年度毒偵字第3214號），
提起上訴，本院判決如下：
    主  文
上訴駁回。                                              
    理  由
一、按依刑事訴訟法第350條、第361條、第362條、第367條規定
    ，不服地方法院之第一審判決而上訴者，須提出上訴書狀並
    應敘明具體理由，此為上訴必備之程式；倘已提出上訴理由
    ，但所提非屬具體理由者，則由第二審法院以上訴不合法律
    上之程式判決駁回。又按「所稱『具體理由』，並不以其書狀
    應引用卷內訴訟資料，具體指摘原審判決不當或違法之事實
    ，亦不以於以新事實或新證據為上訴理由時，應具體記載足
    以影響判決結果之情形為必要。但上訴之目的，既在請求第
    二審法院撤銷或變更第一審之判決，所稱『具體』，當係抽象
    、空泛之反面，若僅泛言原判決認事用法不當、採證違法或
    判決不公、量刑過重等空詞，而無實際論述內容，即無具體
    可言。從而，上開法條規定上訴應敘述具體理由，係指須就
    不服判決之理由為具體之敘述而非空泛之指摘而言。」（最
    高法院106年度第8次刑事庭會議決議意旨參照），亦即所謂
    具體理由，必係依據卷內既有訴訟資料或提出新事證，指摘
    或表明第一審判決有何採證認事、用法或量刑等足以影響判
    決本旨之不當或違法，而構成應予撤銷之具體事由，始克當
    之；倘僅泛言原判決認定事實錯誤、違背法令、量刑過重或
    過輕，而未依上揭意旨指出具體事由，皆難謂係具體理由，
    俾與第二審上訴制度旨在請求第二審法院撤銷、變更第一審
    不當或違法之判決，以實現個案救濟之立法目的相契合，並
    節制濫行上訴（最高法院105年度台上字第1629、1630號判
    決意旨參照）。是以上訴人之上訴書狀或補提之上訴理由書
    ，雖有敘述上訴理由，惟並未具體敘述第一審判決有上述違
    法、不當情形或形式上雖已指出具體事由，然該事由縱使屬
    實，亦不足以認為原判決有何不當或違法者，即與未敘述具
    體理由無異，其所為上訴，即不符合上訴之法定要件。
二、原判決略以：
(一)上訴人即被告鄭雨軒前因施用第一級毒品及第二級毒品之犯
    意，於民國108年5月29日下午5時許，在桃園市○○區○○街00
    巷00弄0號住處，以玻璃球燒烤之方式，施用第二級毒品甲
    基安非他命1次；於同年6月1日凌晨1時許，在上址住處，以
    玻璃球燒烤之方式，施用第一級毒品海洛因1次。嗣於108年
    6月1日晚上6時40分許，為警在桃園市大溪區文化路125巷口
    查獲，並扣得第一級毒品海洛因1包（驗餘淨重0.1874公克
    ），而悉上情。
(二)上開事實，業據被告於原審準備程序及審理時自白不諱，並
    有桃園市政府警察局大溪分局查獲施用（持有）毒品案件經
    過情形紀錄表、桃園市政府警察局大溪分局搜索、扣押筆錄
    暨扣押物品目錄表、查獲物品照片、桃園市政府警察局大溪
    分局被採尿人尿液暨毒品真實姓名與編號對照表、桃園市政
    府警察局大溪分局檢體監管紀錄表、勘察採證同意書、台灣
    檢驗科技股份有限公司濫用藥物實驗室-台北濫用藥物檢驗
    報告2紙在卷可憑，足證被告犯行。
(三)被告所為係犯毒品危害防制條例第10條第1項之施用第一級
    毒品罪、同條第2項之施用第二級毒品罪。其施用前、後持
    有毒品之低度行為，應為施用毒品之高度行為吸收，均不另
    論罪。被告所犯2罪間，犯意各別，行為互殊，應予分論併
    罰。
(四)被告①於106年間因施用毒品案件，經原審法院以107年度審
    簡字第142號判決分別判處有期徒刑6月、3月，應執行有期
    徒刑8月確定；②於106年間因施用毒品案件，經原審法院以1
    07年度審訴字第300號判決判處有期徒刑6月確定；③於107年
    間因施用毒品案件，經原審法院以107年度審簡字第767號判
    決判處有期徒刑4月確定。①至③各罪刑嗣經原審法院以108年
    度聲字第413號裁定應執行有期徒刑1年2月確定，於108年4 
    月18日易科罰金執行完畢，有本院被告前案紀錄表在卷可按
    ，其於5年以內故意再犯本件有期徒刑以上之2罪，皆為累犯
    ，經原審法院裁量被告前有多次涉犯毒品罪之前案紀錄及上
    揭前科情形後，認其有特別惡性且對刑罰反應力薄弱，應依
    刑法第47條第1項規定各加重其刑（含最低本刑）。
(五)被告於警詢中供稱：「早上我正要去買早餐時走在路上就遭
    警方盤查身分，發現我為毒品列管人口，警方經我同意搜索
    後我就主動交付我藏於褲腰帶後方的一包海洛英（含袋毛重
    0.31公克）給警方，然後警方就將我帶回派出所移送偵辦。
    」等語（見偵查卷第14頁）；於原審審理時亦供承：「當時
    警方沒有講有發現我身體外觀有針孔，我是治安人口，警察
    看到我早上在遊蕩，是我主動將海洛因交給警方的。」等語
    （見原審卷第46頁），核與桃園市政府警察局大溪分局刑事
    案件移送書所載查獲經過大致相符，堪認屬實，足徵查獲警
    員於被告主動交付扣案毒品並告知施用毒品犯行前，並無具
    體事證合理懷疑被告涉有施用毒品犯嫌，堪認被告符合自首
    ，嗣並接受裁判，爰依刑法第62條前段規定減輕其刑，並依
    刑法第71條第1項規定先加後減之。
(六)被告前已因施用毒品案件經法院判處罪刑確定，本應戒絕毒
    癮，詎其竟未能自新，仍再施用足以導致人體機能發生依賴
    性、成癮性及抗藥性等障礙之第一、二級毒品，戕害自身健
    康，漠視法令禁制，所為非是，再衡以被告犯後坦承罪行，
    並斟酌被告之犯罪動機、情節及所生危害暨其生活及經濟狀
    況、素行、年紀及智識程度等一切情狀，分別量處有期徒刑
    4月、3月，應執行有期徒刑5月併均諭知如易科罰金以新臺
    幣1,000元折算1日，
(七)扣案之白色粉末1包（驗餘淨重0.1874公克）經送驗結果，
    確檢出第一級毒品海洛因成分，有台灣檢驗科技股份有限公
    司濫用藥物實驗室-台北濫用藥物檢驗報告在卷可考，自屬
    毒品危害防制條例第2條第2項第1款管制之第一級毒品。該
    第一級毒品海洛因1包係被告本案為施用所剩餘之毒品，業
    經被告於原審準備程序中供陳明確，不問屬於被告與否，均
    應依毒品危害防制條例第18條第1項前段規定宣告沒收銷燬
    之，又因以現今所採行之鑑驗方式，包裝袋仍會殘留微量毒
    品而無法將之完全析離，應概認屬毒品之部分，一併予以沒
    收銷燬。
三、被告上訴意旨略以：被告坦承吸食一、二級毒品，符合自首
    ，原審就二級毒品部分是否量刑過重，請給予以被告自新機
    會云云。
四、經查：
(一)按量刑之輕重，係屬為裁判之法院得依職權裁量之事項，苟
    其量刑已以行為人之責任為基礎，並斟酌刑法第57條所列一
    切情狀，在法定刑度內，酌量科刑，如無偏執一端，致明顯
    輕重失衡情形，不得遽指為不當或違法（最高法院72年度台
    上字第6696號判例、99年度台上字第189號、103年度台上字
    第36號判決意旨參照）。又刑罰之量定屬法院自由裁量之職
    權行使，但仍應審酌刑法第57條所列各款事由及一切情狀，
    為酌量輕重之標準，並非漫無限制，在同一犯罪事實與情節
    ，如別無其他加重或減輕之原因，下級法院量定之刑，亦無
    過重或失輕之不當情形，則上級法院對於下級法院之職權行
    使，原則上應予尊重（最高法院85年度台上字第2446號判決
    意旨參照）。
(二)查：
  ⒈上訴意旨所指被告自首部分，業據原審認定核實，並已依刑
    法第62條之規定減輕其刑，並無未適用自首規定減刑之情形
    。  
  ⒉至上訴意旨所指量刑過重部分，原審亦以行為人之責任為基
    礎，就被告之犯罪情節及科刑部分之量刑基礎，於理由欄內
    具體說明。且原判決已斟酌刑法第57條各款事由，基於刑罰
    目的性之考量、刑事政策之取向以及行為人刑罰感應力之衡
    量等因素而為刑之量定，並未逾越法定刑度，客觀上並無量
    刑畸重畸輕之裁量權之濫用，而無顯然失出或有失衡平之情
    事。又參酌被告除本案外，已有多次施用第一級毒品、第二
    級毒品之犯行，業如上述，並有本院被告前科紀錄表可佐，
    顯見其並無法抗拒毒品誘惑，一再施用毒品。被告執其有悔
    悟之心，請求從輕改判云云，並非可採。況被告所犯上開2
    罪，原審均已量處低度之刑，並無任何不當、違法或過重之
    情形。
五、綜上所述，被告於上訴狀內雖已敘述上訴理由，惟係針對原
    判決得自由裁量以求個案妥當性之量刑事項再為爭執，並非
    依據卷內既有訴訟資料或提出新事證，指摘或表明第一審判
    決有何採證、認事、用法或量刑等足以影響判決本旨之不當
    或違法，要難謂其上訴書狀已經敘述具體理由。揆諸上開規
    定及說明，本件上訴顯無具體理由而不合法定程式，應予駁
    回，並不經言詞辯論為之。
據上論斷，應依刑事訴訟法第367條前段、第372條，判決如主文
。
中    華    民    國    109   年    1     月    10    日
                  刑事第十六庭  審判長法  官  葉騰瑞
                                      法  官  莊明彰
                                      法  官  廖紋妤
以上正本證明與原本無異。
施用第二級毒品部分不得上訴。
其餘部分，如不服本判決，應於收受送達後10日內向本院提出上
訴書狀，其未敘述上訴之理由者並得於提起上訴後10日內向本院
補提理由書（均須按他造當事人之人數附繕本）「切勿逕送上級
法院」。
                                      書記官  江珮菱
中    華    民    國    109   年    1     月    13    日